臺灣臺北地方法院民事判決　　　　　　　 96年度訴字第459號
原　　　告　誠信國際開發有限公司
法定代理人　乙○○
訴訟代理人　沈宏裕律師
　　　　　　劉興業律師
被　　　告　甲○○
上列當事人間請求給付價金事件，本院於九十六年三月二日言詞
辯論終結，判決如下：
    主  文
原告之訴及假執行之聲請均駁回。
訴訟費用由原告負擔。
    事實及理由
一、原告主張：被告於民國95年9月間向原告稱伊有客戶要買1顆
    3克拉以上特定等級鑽石，盼能調貨，嗣同年10月12日，原
    告適有1顆3.38克拉鑽石（無GIA認證），雙方乃約定95 年
    10月16日下午2時交貨，原告委派業務員高儷華於當日下午3
    時許將上揭鑽石送至台北市○○○路○段2號4樓之1，並另送
    1顆2.55克拉（有GIA認證）供顏色比對及挑選。不料，當時
    被告直接將其中3.38克拉鑽石取走，造成高儷華當場填寫委
    託銷貨單時，誤將3.38克拉鑽石之單價每克拉新台幣（下同
    ）358,000元，錯寫成158,000元。查該3.38克拉鑽石不論品
    質、車工均優於另顆2.55克拉鑽石，又2.55克拉鑽石價格為
    每克拉美金11,400元，合364,80 0元，依常理原告斷不可能
    將3.38克拉鑽石以每克拉158,000元賣給被告，原告意思表
    示錯誤顯可預見，亦為被告所應知悉，原告自得依民法第88
    條之規定，撤銷前揭3.38克拉鑽石單價之意思表示。又原告
    係於被告交付面額518,00 0元之支票時，始發覺報價錯誤，
    乃隨即更正前揭筆誤，並欲退還前揭支票，惟遭被告拒絕。
    嗣再委請律師撤銷前揭3.38克拉鑽石單價之錯誤意思表示，
    並更正為每克拉358,00 0元，並請被告清償不足貨款692,04
    0元（計算式：358,000元×3.38－518,000元＝692,040元）
    ，詎被告拒不付款，顯違誠信原則，爰依買賣契約之法律關
    係提起本訴。並聲明：(一)被告應給付原告692,040元，及自
    起訴狀繕本送達翌日起至清償日止，按年息5％計算之利息
    。(二)原告願供擔保，聲請宣告假執行。
二、被告則以：否認原告所辯，蓋兩造間買賣之單價於委託銷售
    單均記載清楚，並無寫錯之問題，被告於95年10月19日開立
    面額518,000元之支票1紙，亦經原告於95年10月20日兌現，
    並存入乙○○戶頭。且當初客人在選購時，被告亦曾電詢原
    告，現金價是否可以再減價，當時原告亦未告知價格有問題
    ，是原告於告知價格有誤時，因鑽石已售出，買賣已經成立
    ，自不得再請求被告多付價金等語置辯。並聲明：(一)原告之
    訴駁回。(二)如受不利判決，願供擔保請准宣告免為假執行。
三、兩造不爭執事項：
  1.被告於95年9月間以客戶要買1顆3克拉以上特定等級之鑽石
    為由，向原告調貨，原告於同年10月12日告知有1顆3.38 克
    拉鑽石（無GIA認證，以下簡稱系爭鑽石），雙方乃約定95
    年10月16日下午2時交貨，原告即委派業務員高儷華於當日
    下午3時許將系爭鑽石送至台北市○○○路○段2號4樓之1處
    所，同時並另送1顆2.55克拉（有GIA認證）鑽石，讓被告供
    客戶比對顏色及挑選，並當場交付委託銷售單予被告簽收，
    該委託銷售單記載系爭鑽石單價為158,000元，另2.55克拉
    鑽石單價為11,400美元。
  2.被告並非受託出售鑽石，而係向原告購買系爭鑽石後，再由
    被告出售予客人，被告出售予客人時，不受委託銷售單上價
    格之限制，屬於二段買賣關係。
  3.被告簽發發票日為95年10月19日，票面金額為518,000元之1
    紙支票予原告，原告於翌（20）日兌現。
  4.原告於95年11月28日以台北信維郵局第7417號存證信函對被
    告表示，撤銷業務員高儷華對系爭鑽石每克拉單價158,000
    元之錯誤意思表示，並更正為每克拉單價為358,000元之表
    示。
四、本院得心證之理由：
（一）按當事人互相表示意思一致者，無論其為明示或默示，契
　　　約即為成立。稱買賣者，謂當事人約定一方移轉財產權於
      他方，他方支付價金之契約。當事人就標的物及其價金互
      相同意時，買賣契約即為成立。民法第153條第1項、第34
      5條分別定有明文。又民事訴訟法第277條規定當事人主張
      有利於己之事實者，就其事實有舉證之責任。是原告主張
      與被告間有成立買賣契約關係，自應對買賣標的物及價金
      部分，雙方互相意思表示一致之事實，負舉證之責。
（二）經查，本件原告於95年10月16日交付系爭鑽石予被告時，
      同時交付委託銷售單予被告簽收，該委託銷售單上即明白
      記載系爭鑽石之重量為3.38克拉，單價為每克拉158,000
      元，顯示原告對於系爭鑽石出售之重量及單價意思表示之
      內容，被告選取系爭鑽石之行為，即是代表同意以系爭鑽
      石之重量及單價購買之意思，故雙方關於系爭鑽石買賣之
      意思表示內容，應是以單價158,000元乘上重量數後所得
      518,000元之價金，而被告亦於同年10月19日交付同額價
      金予原告收受，應認兩造間已完成買賣契約標的物及價金
      交付之義務。
（三）嗣原告基於民法錯誤之法律關係，以存證信函撤銷上開關
      於系爭鑽石單價158,000元之表示，並更正為每克拉358,0
      00元之表示，姑不論原告撤銷原意思表示之行為是否合法
      有效，但對於嗣後更正之買賣價金部分，應屬於新表示的
      意思內容，被告已否認有同意以更正後之價金購買系爭鑽
      石，而原告對此有利於己之事實，並未具體舉證以證其實
      ，則原告主張與被告間有成立新價金之買賣契約關係，洵
      非真實，委無足採。
五、綜上所述，本件原告不能證明與被告間，已成立以每克拉
    358,000元之單價，購買系爭鑽石之買賣契約關係，則原告
    遽依民法買賣契約之法律關係，訴請被告應再給付價金692,
    040元及利息，即屬無據，為無理由，應予駁回。原告既受
    敗訴判決，其假執行之聲請即失所依據，應併予駁回。
六、兩造其餘之攻擊或防禦方法及未經援用之證據，經本院斟酌
    後，認為均不足以影響本判決之結果，自無逐一詳予論駁之
    必要，併此敘明。
七、結論：本件原告之訴為無理由，依民事訴訟法第78條，判決
    如主文。
中　　華　　民　　國　　96　　年　　3 　　月　　23　　日
                    民事第五庭法　    官　陶亞琴
以上正本係照原本作成
如對本判決上訴，須於判決送達後20日內向本院提出上訴狀
中　　華　　民　　國　　96　　年　　3 　　月　　26　　日
                  　　　　　　法院書記官　吳芳玉
